【裁判字號】    97,簡抗,6
【裁判日期】    971118
【裁判案由】    返還土地
【裁判全文】
臺灣新竹地方法院民事裁定               97年度簡抗字第6號
抗  告  人  乙○○
                        9巷7.
相  對  人  甲○○
上列當事人間請求返還土地事件，抗告人對於民國97年9 月11日
本院竹北簡易庭97年度竹北簡字第269 號裁定提起抗告，本院裁
定如下：
    主  文
抗告駁回。
抗告費用新台幣壹仟元由抗告人負擔。
    理  由
一、按原告之訴，其訴訟標的為確定判決之效力所及者，法院應
    以裁定駁回之，民事訴訟法第249 條第1 項第7 款定有明文
    。是已起訴之事件，經實體判決確定後，該訴訟之原告或被
    告不得更以他造為被告，就同一訴訟標的提起新訴。而所謂
    就同一訴訟標的提起新訴，不僅指後訴係就同一訴訟標的求
    為與前訴內容相同之判決而言，即後訴係就同一訴訟標的，
    求為與前訴內容可以代用或正相反對之判決，亦屬包含在內
    。故前訴以某請求為訴訟標的求為給付判決，而後訴以該請
    求為訴訟標的，求為消極之確認判決，仍在上開法條禁止重
    訴之列。又「裁定得不經言詞辯論為之。」民事訴訟法第23
    4 條第1 項亦有明文規定。是以，原告起訴主張之法律關係
    ，須非已經確定終局判決裁判之訴訟標的，此乃民事訴訟之
    起訴合法要件，亦即原告請求法院為本案實體判決所應具備
    之前提條件，如原告起訴不具此項訴訟條件，法院得不經言
    詞辯論，逕以裁定駁回之。
二、抗告意旨略以：請法院調查相對人無權占有、侵害所有權、
    侵奪所有物、無任何法律權源，爰提起抗告等語。
三、經查：抗告人前於民國91年3 月8 日向本院起訴請求相對人
    應將坐落新竹縣新埔鎮○○段910 地號土地如附圖1 所示紅
    色部分之地上建物拆除，將土地回復原狀，並連同附圖所示
    黃色部分面積61.17 平方公尺土地返還予抗告人，經本院以
    91 年 度竹北簡字第76號判決駁回原告之訴及假執行之聲請
    並確定等情，業經本院依職權調閱上開全卷查閱無訛。而本
    件抗告人即原告起訴雖以：坐落新竹新埔鎮○○段910 地號
    為其所有，相對人甲○○就前揭土地並無任何權源，竟擅自
    在上開土地上如附圖2 (1)A 至B 點所示之位置建蓋圍牆；(2)
    紅色區域所示之位置搭蓋車棚，經原告向被告請求拆除，被
    告甲○○均置之不理，爰依民法第767 條之規定訴請被告拆
    除，並聲明(1)請求判命被告甲○○將坐落新竹縣新埔鎮○○
    段910 地號內如附圖2中A 至B 點上之圍牆及紅色區域面積
    61.17 平方公尺之車棚拆除；(2)訴訟費用由被告負擔；(3)願
    供擔保請准宣告假執行等語。然抗告人所提本件之訴訟標的
    法律關係與前揭本院91年度竹北簡字第76號相同，係屬同一
    事件，亦即為上開確定判決對本件有既判力（民事訴訟法第
    400 條第1 項規定參照），是依前揭說明，抗告人提起本訴
    ，既為上開確定判決效力所及，依民事訴訟法第249 條第1
    項第7款 後段規定，其起訴不合法，應予駁回。是原審以裁
    定駁回其訴，並無不合。抗告人提起本件抗告，為無理由，
    應予裁定駁回。
四、據上論結，本件抗告為無理由，依民事訴訟法第436 條之1
    第3 項、第495 條之1 第1 項、第449 條第1 項、第95條、
    第78條，裁定如主文。
中    華    民    國    97    年    11    月    18    日
                  民事第二庭  審判長法  官  陳順珍
                                    法  官  林南薰
                                    法  官  朱美璘
以上正本係照原本作成。
本裁定不得再抗告。
中    華    民    國    97    年    11    月    18    日
                                    書記官  陳德榮


司法院資訊處製作；財團法人民間司法改革基金會備份。
